臺灣嘉義地方法院交通事件裁定　　　　　94年度交聲字第87號
原處分機關　交通部公路總局嘉義區監理所
異　議　人
即受處分人　甲○○
上列異議人即受處分人因違反道路交通管理處罰條例案件，對於
交通部公路總局嘉義區監理所於民國九十四年三月二十一日所為
之處分（原處分案號：嘉監裁字第裁七○—Ｌ00000000
號），聲明異議，本院裁定如下：
    主  文
異議駁回。
    理  由
一、按機器腳踏車駕駛人或附載座人未依規定戴安全帽者，處駕
    駛人新臺幣五百元罰鍰。汽車駕駛人，駕駛汽車有違反本條
    例之行為，經交通勤務警察或依法令執行交通稽查任務人員
    制止時，不聽制止或拒絕停車接受稽查而逃逸者，除按各該
    條規定處罰外，處新臺幣三千元以上六千元以下罰鍰。汽車
    駕駛人之行為有不服指揮稽查而逃逸，當場不能或不宜攔截
    製單舉發者，得對汽車所有人逕行舉發處罰；前項逕行舉發
    ，應記明車輛牌照號碼、車型等可資辨明之資料，查明汽車
    所有人姓名或名稱、住址後，製單舉發處罰之，道路交通管
    理處罰條例第三十一條第六項、第六十條第一項、第七條之
    二第一項第四款、第二項分別定有明文。又逕行舉發違反道
    路交通管理事件，經汽車所有人依通知單之應到案日期前到
    案，並告知違規駕駛人姓名、身分證統一編號及住址者，處
    罰機關應即另行通知違規駕駛人到案依法處理；逾應到案日
    期，處罰機關應依本條例第八十五條第三項規定處罰該汽車
    所有人，違反道路交通管理事件統一裁罰基準及處理細則第
    二十四條亦有明文。
二、原處分意旨略以：異議人即受處分人甲○○所有車牌號碼Ｇ
    九三—一三三號重型機車，於民國九十三年十月三十一日下
    午四時四十分許，行經嘉義縣太保二路與一六八線路口時，
    因該車駕駛人未戴安全帽行駛，為嘉義縣警察局水上分局太
    保分駐所警員葉孟吹哨並手持指揮棒示意其停車受檢，該
    車駕駛人非但未停車接受交通稽查，反而加速逃逸，因無法
    當場攔停舉發，嗣葉孟警員記下該部機車之車牌號碼、廠
    牌、顏色、駕駛人性別等資料，返所後查詢確認車牌號碼、
    廠牌、顏色等資料無誤後，以嘉縣警交字第Ｌ000000
    00號舉發違反道路交通管理事件通知單逕行舉發，嗣將舉
    發單送達於異議人後，異議人雖向原處分機關提出申訴，惟
    未向原處分機關告知該部機車為警舉發當時之駕駛人確實姓
    名及年籍，經原處分機關請舉發單位即嘉義縣警察局水上分
    局調查結果，仍認異議人所有該部機車確有前述違規行為，
    原處分機關乃依道路交通管理處罰條例第三十一條第六項、
    第六十條第一項及違反道路交通管理事件統一裁罰基準及處
    理細則第二十四條規定，於九十四年三月二十一日以嘉監裁
    字第裁七○—Ｌ00000000號裁決書，據以裁處異議
    人罰鍰新臺幣六千五百元之處分。
三、異議意旨略以：其所有車牌號碼Ｇ九三—一三三號重型機車
    平日均由其子萬金國使用，本件違規舉發當日即九十三年十
    月三十一日其子萬金國至高雄市訪友，當日下午四時四十分
    許，人在高雄市○○○街二號七樓六友人趙慶隆住處，並未
    騎乘機車外出，亦未外借他人使用，且本案並未以照相方式
    採證，員警可能誤認車牌等語。
四、經查：
  (一)異議人所有前開機車於上揭時地行駛，因該車駕駛人未戴安
    全帽行駛，且經警吹哨揮棒示意其停車受檢時，拒絕停車接
    受稽查而逃逸之違規事實，業據證人即開單告發異議人之員
    警葉孟到庭證稱：舉發當日其在嘉義縣太保二路與一六八
    線路口執行勤務，警車才剛停妥，在一六八線要開始執行勤
    務，約四十公尺前就發現一輛重型機車駕駛人未戴安全帽，
    沿一六八線由東向西方向行駛過來，經吹哨並手持指揮棒命
    其停車而不停止，該部機車後來有經過其面前，最近距離約
    一公尺，當時有記下車牌號碼、廠牌、車身顏色，回去派出
    所再以電腦查詢，發現資料均相符才開單舉發，舉發當日為
    晴天，路上車輛不多等語明確，並有嘉義縣警察局嘉縣警交
    字第Ｌ00000000號舉發違反道路交通管理事件通知
    單、嘉義縣警察局水上分局九十四年三月二日嘉縣警水六字
    第○九四○○八○九五一號函及員警工作紀錄簿在卷可稽，
    且由證人葉孟之上開證詞觀之，證人葉孟吹哨揮棒時，
    該部機車由證人正前面過去，距離僅有一公尺，而證人葉孟
    為執行交通勤務之公務員，對於記明車輛牌照號碼、車型
    等可資辨明之資料，為其業務內之事項，其觀察程度自較一
    般人更為專注，而當時路上車輛不多，應無誤認之可能。再
    參以證人葉孟與受處分人素不相識，並無宿怨，自應無甘
    冒自身觸犯偽證罪之風險而設詞誣攀受處分人之理，故證人
    即警員葉孟之證言，應為平允可信，足認異議人所有前開
    機車當時確有上述之違規情形。況證人萬金國於九十四年二
    月十五日申訴狀自述當日早上十時至下午六時都待在高雄市
    ○○○街友人趙慶隆住處等語，復於聲明異議狀改稱舉發當
    日下午四時四十分許，其在高雄市○○○街友人趙慶隆住處
    等語，嗣於本院再改稱：舉發當日上午十點多去高雄市找友
    人趙慶隆，下午四時四十分許，在高雄市○○路友人楊先生
    住處，楊先生名字要看名片才知道，晚上七點多回到朴子等
    語，其就當日行程，前後陳述不一，所述顯難採信。而證詞
    既得採為證據，自不以照相存證為必要，況違規事實之發生
    倏忽即過，如非架設自動拍照系統，未必皆來得及以手動拍
    照。而本件違規事實，既經警員證明，參以證人萬金國所述
    並斟酌現場情狀，堪以認定如上，自非未經舉證即認定異議
    人違規行為。
  (二)本件員警查明上開違規機車所有人係異議人之後，既已依道
    路交通管理處罰條例第七條之二第二項規定，對前開機車所
    有人之異議人掣單舉發，是異議人自負於應到案日期前到案
    ，並告知違規駕駛人姓名、身分證統一編號及住址之義務，
    惟異議人於應到案日期雖已向原處分機關提出申訴，然其並
    未告知違規駕駛人姓名、身分證統一編號及住址，依道路交
    通管理處罰條例第八十五條第三項及違反道路交通管理事件
    統一裁罰基準及處理細則第二十四條規定，原處分機關於函
    請原舉發單位查明後，逕對前開機車所有人之異議人裁罰，
    於法即屬有據。
  (三)本件異議人既有上述違規事實，原處分機關依道路交通管理
    處罰條例第三十一條第六項、第六十條第一項及違反道路交
    通管理事件統一裁罰基準及處理細則第二十四條規定，裁處
    異議人罰鍰新臺幣六千五百元之處分，並無不當。本件異議
    為無理由，應予駁回。
據上論斷，應依道路交通管理處罰條例第八十七條第二項，道路
交通案件處理辦法第十九條，裁定如主文。
中　　華　　民　　國　　94　　年　　7 　　月　　29　　日
                    交通法庭    法　官　鄭雅文
以上正本證明與原本無異。
如不服本裁定，應於送達後5日內，向本院提出抗告狀。
中　　華　　民　　國　　94　　年　　7 　　月　　29　　日
                                書記官　鄭翔元
